【裁判字號】    89,易,2833
【裁判日期】    891114
【裁判案由】    詐欺等
【裁判全文】
臺灣板橋地方法院刑事判決                        八十九年度易字第二八三三號
    公  訴  人  臺灣板橋地方法院檢察署檢察官
    被      告  乙○○
右列被告因詐欺等案件，經檢察官提起公訴（八十九年度偵緝字第六八九號），本院
判決如左：
    主  文
乙○○連續意圖為自己不法之所有，以詐術使人將本人之物交付，處有期徒刑貳年；
又動產擔保交易之債務人，意圖不法之利益，將標的物出質，致生損害於債權人，處
有期徒刑貳月，應執行有期徒刑貳年。
    事  實
一、乙○○基於意圖為自己不法所有之概括犯意，自民國八十五年二月間起，在台北
    縣板橋市○○路○段一七四巷一七五號甲○○住處，向其前女友陳淑卿及家人甲
    ○○、陳淑華、陳建安等人，偽稱其任職興農福而偉外匯有限公司擔任行銷副總
    經理乙職，其姐楊玲鈺開一家融資公司，專門從事民間借款，投資該公司每月有
    五分利，且因自己人不收中間人手續費，保證零風險，其自己父親、姊姊也都有
    投資，若欺騙其等會全家死光光等語，致其等陷於錯誤，陳淑卿於八十五年二、
    三月間在上址共交付新台幣（下同）一百五十萬元、甲○○於八十六年一月間起
    在上址陸續交付三百四十八萬元、陳淑華於八十六年一月間起在上址陸續交付一
    百八十萬元、陳建安於八十七年三月十七日在上址交付一百萬元、於八十八年四
    月十四日交付六十萬元，初時乙○○雖有按時支付五分利，但不久又向其等表示
    公司又有新融資案進來，叫其等再投資，利息又全部交乙○○取回，乙○○取得
    上開款項後拿去炒作股票，致虧損殆盡，嗣乙○○即避不見面，經甲○○查證並
    無上開公司，始知受騙。
二、乙○○於八十八年四月二十一日，以動產擔保交易之動產抵押方式，以車號ＦＺ
    ─四三八三號自用小客車，向匯通商業銀行股份有限公司（下稱匯通銀行）借款
    二十四萬元，為動產擔保交易之債務人。雙方約定自八十八年四月二十七日起，
    分十八期清償本息，在付款期間標的物存放地點為台北縣中和市○○路八○巷四
    之一號，在借款未清償之前，乙○○僅得依約占有使用動產抵押物，不得任意遷
    移、出質、出賣或為其他處分。乃乙○○在取得標的物之後，僅付款一期，即拒
    不付款，並意圖為自己不法之利益，於八十八年八月間，將該標的物持向國豐汽
    車融資公司質押借款六萬元，致債權人匯通銀行追索無著受有損害。
三、案經甲○○、匯通銀行訴請臺灣板橋地方法院檢察署檢察官偵查起訴。
    理  由
一、關於詐欺部分：訊據被告乙○○矢口否認犯行，辯稱：我在八十六年一月間在台
    北縣板橋市○○路○段一七四巷一七五號甲○○住處，向甲○○說要做民間借款
    賺取利息，口頭答應願付他每月五分利，甲○○交付二百四十萬元，我將之拿去
    炒股票，結果虧損掉了，並未向陳淑卿、陳淑華、陳建安等人拿錢，本票乃受其
    等脅迫下簽發云云。惟查：右揭事實，業據陳淑卿、甲○○、陳淑華、陳建安等
    人於本院審理中指訴綦詳，（一）陳淑卿指證稱：「被告是我以前男友，自稱在
    興農福而偉外匯有限公司擔任行銷顧問，後來又說是行銷副總，他向我們說他姊
    姊楊玲鈺開一家融資公司（不是興農福而偉外匯有限公司），他騙我們說投資該
    融資公司每月有五分利，不收我們中間人的手續費，保證無風險，他自己父親、
    姊姊也都有投資，若騙我們全家會死光光，我在八十五年二、三月間在板橋市○
    ○路○段一七四巷一七五號陸續交付本金一百五十萬元，都沒有收據，初時他每
    月均有付利息，但不久他又說又有新融資案進來要我們繼續投資，利息又投資進
    去了，直到八十八年八月間他才沒付利息，後來他來我們家承認他騙我們，並開
    本票」「後來他利息付不出來，我看他怪怪的，問他什麼事，他還騙我他爸爸心
    臟長瘤住院，之後就失蹤了」「他承認騙我們開本票給我們」。（二）陳淑華指
    證稱：「他說他跟他姊姊楊玲鈺開一家融資公司，專門借錢給人家，叫我們投資
    ，不賺我們手續費，如我們不投資，別人就會投資，他要讓我們家不要那麼辛苦
    工作，保證每月五分利，零風險，當時他跟我妹妹陳淑卿已談及婚嫁，我們就相
    信他，我從八十六年一月間起，在板橋市○○路○段一七四巷一七五號陸續交付
    現金一百八十萬元，都沒有收據，開始時他有按月給利息，但不久他又說有新融
    資案子，叫我們再投資，利息全部都拿回去，實際上分文未拿，本金到現在也未
    還，直到八十八年八月間他打電話承認他騙了我們，三十分鐘後到我們家，開本
    票給我們，還請我們如到時無法還，希望我們給他寬限，但至今都未還」。（三
    ）陳建安指證稱：「被告說他與他姊姊楊玲鈺開融資公司，專門借錢給人家，要
    我們投資，保證每月五分利，無風險，且他與我姊姊陳淑卿是男女朋友關係，不
    賺我們手續費，我拿我太太林美芳的房子鶯歌尖山路一五六巷五七號六樓房子向
    一銀貸款，於八十七年三月十七日在板橋市○○路○段一七四巷一七五號，交付
    一百萬現金，八十八年四月十四日又交付六十萬元，都沒有收據，剛開始一百萬
    部分有給利息，但又被他騙去投資，六十萬都未拿到利息，到八十八年八月事發
    ，他承認騙我們並簽發本票給我們，但都未還」，核其等所指證情節大致相符，
    復有被告所簽發之本票影本十七紙，金額共計六百八十四萬元及載有「興農福而
    偉外匯有限公司量子金融資訊工作室行銷副總乙○○」之名片一紙附卷可稽，且
    被告亦坦承其向甲○○表示要做民間借款，而將其等交付之金錢拿去炒作股票虧
    損一空，足見被告顯具不法所有之意圖，被告辯稱其僅收到二百四十萬元及本票
    係遭甲○○等人脅迫簽發云云，未能提出證據供本院調查，尚難採信。本件事證
    明確，被告詐欺之犯行堪予認定。
二、關於違反動產擔保交易法部分：右揭事實，業據被告乙○○坦承不諱，核與告訴
    代理人丙○○指訴情節相符，且有動產擔保交易動產抵押設定登記申請書、車輛
    動產抵押契約書、存證信函、本票各一紙在卷可稽。本件事證明確，被告違反動
    產擔保交易法之犯行亦洵堪認定。
三、核被告詐欺甲○○等人財物之所為，係犯刑法第三百三十九條第一項之詐欺取財
    罪；其將動產抵押之車輛質押借款之所為，係犯動產擔保交易法第三十八條之罪
    。被告先後多次詐欺犯行，時間緊接，所犯罪名與構成要件均屬相同，顯係基於
    概括之犯意為之，應依刑法第五十六條連續犯之規定論以一罪，並加重其刑。又
    其所犯上開二罪，犯意各別，罪名互殊，應分論併罰。爰審酌被告之品性、犯罪
    之動機、目的、手段、詐騙之金額及犯罪後否認犯行飾詞狡辯之態度等一切情狀
    ，量處如主文所示之刑，並定其應執行刑以資懲儆。
四、有關被告詐騙陳淑卿、陳淑華、陳建安等財物之犯行，雖未據檢察官提起公訴，
    惟此部分之犯行，與本件科刑部分，時間緊接，罪名與構成要件均屬相同，顯係
    基於概括犯意反覆為之，具有連續犯之裁判上一罪之關係，為起訴效力所及，本
    院自得一併審理。
據上論斷，應依刑事訴訟法第二百九十九條第一項前段、動產擔保交易法第三十八條
、刑法第十一條前段、第三百三十九條第一項、第五十六條、第五十一條第五款、罰
金罰鍰提高標準條例第一條前段，判決如主文。
本案經檢察官陳銘祥到庭執行職務
中      華      民      國      八十九      年    十一    月    十四   日
                                  臺灣板橋地方法院刑事第一庭
              法  官  毛崑山
右正本證明與原本無異。
如不服本判決，應於判決送達後十日內，向本院提出上訴狀。
                                      書記官  章宏萱
中      華      民      國      八十九      年    十一    月    十五    日


司法院資訊處製作；財團法人民間司法改革基金會備份。
